臺灣雲林地方法院刑事判決
109年度交易字第423號
公  訴  人  臺灣雲林地方檢察署檢察官
被      告  張鈺慈



指定辯護人  本院公設辯護人許俊雄  
上列被告因公共危險等案件，經檢察官提起公訴（109年度調偵
字第459號），被告於準備程序中就被訴事實為有罪之陳述，本
院裁定進行簡式審判程序，判決如下：
    主      文
張鈺慈駕駛動力交通工具而吐氣所含酒精濃度達每公升零點二五
毫克以上，處有期徒刑肆月，如易科罰金，以新臺幣壹仟元折算
壹日；又無駕駛執照駕車，犯過失傷害罪，處有期徒刑肆月，如
易科罰金，以新臺幣壹仟元折算壹日。應執行有期徒刑柒月，如
易科罰金，以新臺幣壹仟元折算壹日。
    事實及理由
壹、犯罪事實
    張鈺慈於民國109年8月4日上午8時許，在其位於雲林縣○○鎮
    ○○路00號居處飲用啤酒若干後，明知其未領有駕駛執照且酒
    後不得駕駛動力交通工具，仍於同日下午某時許，駕駛4371
    -N3號自用小客車行駛於道路，於同日15時0分許，欲左轉彎
    進入虎尾鎮光明路118號雲林縣稅務局虎尾分局時，本應注
    意轉彎車必須禮讓直行車先行，當時天候晴、有日間自然光
    線、路面乾燥無缺陷、視距良好，並無不能注意之情事，竟
    疏未注意，貿然左轉，適廖素卿騎乘車牌號碼000-000號普
    通重型機車沿光明路之對向車道直行而至，致張鈺慈所駕駛
    之車輛撞及廖素卿所騎機車之左方，廖素卿人車倒地，並受
    有右側背部挫傷、右側手肘擦挫傷及右側腰部擦挫傷等傷害
    ；嗣經警至現場處理，並對張鈺慈施以酒精濃度測試，檢測
    得其呼氣酒精濃度測試值達每公升0.33毫克。
貳、證據名稱
    證人即告訴人廖素卿於警詢之指訴、雲林縣警察局虎尾分局
    道路交通事故當事人酒精測定記錄表、天主教若瑟醫療財團
    法人若瑟醫院診斷證明書、道路交通事故現場圖、道路交通
    事故調查報告表（一）（二）、現場及行車紀錄器翻拍照片
    、雲林縣警察局虎尾分局交通分隊道路交通事故肇事人自首
    情形紀錄表、雲林縣警察局舉發違反道路交通管理事件通知
    單影本、公路電子監理閘門及車輛詳細資料報表及被告張鈺
    慈之自白。
參、論罪科刑    
一、查被告於行為時，並未領有駕駛執照，有公路監理電子閘門
    證號查詢汽車駕駛人資料附卷可佐。是核被告所為，係犯刑
    法第185條之3第1項第1款之駕駛動力交通工具而吐氣所含酒
    精濃度達每公升零點二五毫克以上罪及道路交通管理處罰條
    例第86條第1項、刑法第284條前段之汽車駕駛人無駕駛執照
    駕車犯過失傷害罪，並應依道路交通管理處罰條例第86條第
    1項之規定加重其刑。起訴書漏未引用道路交通管理處罰條
    例第86條第1項屬刑法分則之加重事由，尚有未洽，惟起訴
    之基本社會事實同一，爰變更檢察官起訴法條，並當庭告知
    予被告答辯。又被告因酒醉駕車致告訴人受傷，雖同時該當
    於道路交通管理處罰條例第86條第1項之「酒醉駕車因而致
    人受傷罪」，但因被告就「酒醉駕車」之構成要件行為部分
    ，已經依刑法第185條之3第1項第1款規定評價而單獨成罪，
    如認「酒醉駕車」亦係「過失傷害罪」之加重構成要件，而
    再依「酒醉駕車因而致人受傷罪」予以加重處罰，顯屬過度
    評價而違反「一行為不二罰原則」之「禁止重複評價原則」
    ，因此，被告因酒醉駕車而犯過失傷害罪部分，不再依道路
    交通管理處罰條例第86條第1項之規定加重其刑。
二、被告所犯上開二罪間，犯意各別，行為不同，應分論併罰。
三、被告於肇事後，為警獲報到場後，承認為肇事人而自首接受
    裁判，此有雲林縣警察局虎尾分局交通分隊道路交通事故肇
    事人自首情形紀錄表、職務報告（本院卷第101頁、第279頁
    ）在卷可參，爰依刑法第62條前段之規定減輕其刑（道路交
    通管理處罰條例第86條第1項屬於刑法分則加重之性質，法
    定刑已有變動，尚無刑法總則規定先加重後減輕之問題）。
四、爰審酌被告酒後駕車足以造成注意能力減低，提高重大違反
    交通規則之可能，除增加其他用路人無端風險，亦有危及被
    告自身安全之虞，且交通事故動輒造成死傷，其潛在之危害
    性不言可喻，況政府已對禁止酒駕行為大力宣導，並嚴加取
    締，被告對此危險性應有認識，卻輕忽危險駕駛可能造成死
    傷結果，無駕駛執照駕車上路，並於左轉彎時，未讓直行車
    先行，撞及告訴人所騎機車，致告訴人受傷，置己身及其他
    用路人之生命、身體、財產損失於不顧，迄今未與告訴人和
    解，尚未填補告訴人之損失，又本次為第二次犯酒後駕車之
    公共危險罪，有臺灣高等法院被告前案紀錄表在卷可參，實
    不足取。惟念及被告坦承犯行，領有中華民國身心障礙證明
    ，並兼衡其高職肄業之學歷，現從事板模工，已離婚，與母
    親、1歲之女兒同住，自陳母親及女兒身體不好，因本件車
    禍事故引發之賠償問題，難以和解，故有輕生舉動等一切情
    狀，分別量處如主文所示之刑及定其應執行刑，並均諭知易
    科罰金之折算標準。
據上論斷，應依刑事訴訟法第273條之1第1項、第299 條第1 項
前段、第300條、第310條之2，判決如主文。
本案經檢察官黃立夫提起公訴，檢察官莊珂惠、施家榮到庭執行
職務。
中　　華　　民　　國　　110 　年　　4 　　月　　21　　日
                刑事第一庭    法  官  楊陵萍
以上正本證明與原本無異。
如不服本判決應於收受判決後20日內向本院提出上訴書狀，並應
敘述具體理由；其未敘述上訴理由者，應於上訴期間屆滿後20日
內向本院補提理由書（均須按他造當事人之人數附繕本）。「切
勿逕送上級法院」。
                              書記官  李達成
中　　華　　民　　國　　110 　年　　4 　　月　　21　　日
附錄本案論罪科刑法條全文：
中華民國刑法第185條之3
駕駛動力交通工具而有下列情形之一者，處2年以下有期徒刑，
得併科20萬元以下罰金：
一、吐氣所含酒精濃度達每公升零點二五毫克或血液中酒精濃度
    達百分之零點零五以上。
二、有前款以外之其他情事足認服用酒類或其他相類之物，致不
    能安全駕駛。
三、服用毒品、麻醉藥品或其他相類之物，致不能安全駕駛。
因而致人於死者，處3年以上10年以下有期徒刑；致重傷者，處1
年以上7年以下有期徒刑。
曾犯本條或陸海空軍刑法第54條之罪，經有罪判決確定或經緩起
訴處分確定，於五年內再犯第1項之罪因而致人於死者，處無期
徒刑或5年以上有期徒刑；致重傷者，處3年以上10年以下有期徒
刑。
道路交通管理處罰條例第86條
（刑責之加重及減輕）
汽車駕駛人，無駕駛執照駕車、酒醉駕車、吸食毒品或迷幻藥駕
車、行駛人行道或行經行人穿越道不依規定讓行人優先通行，因
而致人受傷或死亡，依法應負刑事責任者，加重其刑至二分之一
。
汽車駕駛人，在快車道依規定駕車行駛，因行人或慢車不依規定
，擅自進入快車道，而致人受傷或死亡，依法應負刑事責任者，
減輕其刑。
中華民國刑法第284條
因過失傷害人者，處1年以下有期徒刑、拘役或10萬元以下罰金
；致重傷者，處3年以下有期徒刑、拘役或30萬元以下罰金。